【裁判字號】    98,基小,2105
【裁判日期】    981215
【裁判案由】    損害賠償
【裁判全文】
臺灣基隆地方法院基隆簡易庭小額民事判決
                                    98年度基小字第2105號
原      告  乙○○
被      告  甲○○
上列當事人間請求損害賠償事件，本院於中華民國98年12月1 日
言詞辯論終結，判決如下：
    主  文
被告應給付原告新台幣陸仟陸佰貳拾玖元，及自民國九十八年十
二月二日起至清償日止，按週年利率百分之五計算之利息。
原告其餘之訴駁回。
訴訟費用新台幣壹仟元，由被告負擔新台幣伍佰元，餘由原告負
擔。
本判決第一項得假執行。
    事實及理由
壹、程序方面
    按訴狀送達後，原告不得將原訴變更或追加他訴，但擴張或
    減縮應受判決事項之聲明者，不在此限，民事訴訟法第255
    條第1 項第3 款定有明文。經查，本件原告起訴時，原請求
    判決命被告給付原告新台幣（下同）1 萬4,000 元，及自民
    國98年8 月15日起至清償日止，按週年利率百分之5 計算之
    利息，嗣原告於本院審理時，就利息起算日部分，變更為本
    案言詞辯論終結日之翌日，並變更聲明為被告應給付原告1
    萬4,000 元，及自本案言詞辯論終結日之翌日起至清償日止
    ，按週年利率百分之5 計算之利息。核原告係減縮應受判決
    事項之聲明，揆諸前開規定，應予准許。
貳、實體方面
一、原告主張：其於98年8 月11日晚間7 時20分許，駕駛其妻所
    有由其使用車號7632-EB 號自小客車（下稱系爭車輛），行
    經基隆市○○街56號前，系爭車輛之右前車頭遭倒車未注意
    後方狀況由被告駕駛車號6G-6533 號自小貨車碰撞，致受有
    損害，故請求被告支付系爭車輛之修理費用等語。並聲明：
    被告應給付原告1 萬4,000 元及自本案言詞辯論終結日之翌
    日起至清償日止，按週年利率百分之5 計算之利息。
二、被告則以：其駕駛之前開車輛裝設有倒車雷達，且其倒車之
    車速很慢，係原告駕車行駛之車速過快撞及其駕駛車輛之車
    身後方，其就本件車禍之發生應無過失等語，資為抗辯。並
    聲明：駁回原告之訴。
三、原告於前開時間駕駛系爭車輛，行經基隆市○○街56號前，
    適被告駕駛上開自小貨車自該址前倒車駛出，系爭車輛之右
    前車頭與被告駕駛自小貨車之後側車身發生碰撞，系爭車輛
    之右前車頭受有損壞等情，為兩造所不爭執，且經原告提出
    系爭車輛之車損照片為證，另有基隆市警察局98年10月7 日
    基警交字第0980028565號函檢附道路交通事故現場圖、道路
    交通事故調查報告表（二）、道路交通事故談話紀錄表及現
    場照片附卷可稽，上情應堪認定。
四、原告主張被告之駕駛行為有過失，致系爭車輛受損，被告應
    負侵權行為之損害賠償責任等情，惟被告辯稱其就本件車禍
    之發生無過失等情，經查：
（一）按汽車倒車時，應顯示倒車燈光後，謹慎緩慢後倒，並應
      注意其他車輛及行人，道路交通安全規則第91條第5 款及
      第110 條第2 款分有明文。本件車禍發生前，被告駕駛之
      車輛係以車頭朝向騎樓、車尾朝向車道之方式，停放於百
      三街56號前，且車禍發生時，被告正欲駕車自該處倒車駛
      出等情，業經被告坦認無誤，復有現場照片可參，依據上
      開規定，被告倒車駛出時，應先顯示倒車燈光，並謹慎緩
      慢後倒，注意其他車輛及行人，又當時天候晴、路面乾燥
      無缺陷，且當時雖屬夜間，然上開地點兩側均為商店，光
      線充足，此有道路交通事故調查報告表（一）及現場照片
      在卷可憑，即客觀上並無不能注意之情形，而原告指稱被
      告未顯示倒車燈光，且突然倒車駛出等情，被告雖辯稱其
      駕駛之前開自小貨車裝設倒車雷達等情，然就原告指稱其
      未顯示倒車燈光，及未注意其他車輛逕行倒車駛出等情，
      則未為爭執，足見被告疏未注意應依規定倒車，逕在未顯
      示倒車燈光且未注意其他車輛之情形下倒車駛出，致駕駛
      之自小貨車與系爭車輛發生碰撞，堪認被告前揭駕駛行為
      確有過失甚明，且系爭車輛之受損結果與被告之駕駛行為
      間，應有相當因果關係。至於被告固辯稱本件車禍之發生
      ，係因原告行車速度過快，撞及其駕駛之車輛云云，惟被
      告駕駛之自小貨車倒車駛出前，車身與原告行駛之車道呈
      垂直情形，而被告倒車時，係以車身朝右側略為偏斜之方
      式駛出，此有道路交通事故現場圖可稽，又被告於警詢時
      陳稱車禍發生後，其駕駛自小貨車之停放位置未移動等情
      ，據現場照片觀之，車禍發生時，該自小貨車之後側車身
      雖非與道路邊線平行，然該車左後側車身進入車道之面積
      與右側差距亦非明顯，果若被告於倒車時，已依規定注意
      其他車輛之動向，確認無來車後，始緩慢後倒，卻遭行車
      速度過快之系爭車輛碰撞，衡情，被告駕駛車輛遭碰撞之
      位置，應係右後側車身，然前開車禍發生時，係被告駕駛
      自小貨車之左後車身與系爭車輛之右前車頭相互碰撞，業
      經原告與被告於警詢時陳述無誤，並有現場照片可稽，顯
      與前開所述不符，是認被告前開辯解應非可信，應以原告
      主張其駕車行經被告駕駛之自小貨車停放位置後方道路時
      ，被告突然倒車行駛，前開自小貨車之左後側車身撞擊系
      爭車輛之右前車頭等情較為可採，亦足徵被告倒車時，確
      未依規定顯示倒車燈光，並注意其他車輛謹慎緩慢後倒，
      故原告主張被告之駕駛行為有過失一節，即足採信。
（二）又按因故意或過失，不法侵害他人之權利者，負損害賠償
      責任；另不法毀損他人之物者，被害人得請求賠償其物因
      毀損所減少之價額，民法第184 條第1 項前段及第196 條
      分別定有明文。再按依民法第196 條之規定，請求賠償物
      被毀損所減少之價額，得以修復費用為估定之標準，但以
      必要者為限，如修理材料以新品換舊品，應予折舊（最高
      法院77年度第9 次會議決議可資參照）。本件被告駕駛前
      開車輛，因未依規定倒車，導致與系爭車輛發生碰撞，使
      系爭車輛受損，依據上開規定，被告即應負侵權行為之損
      害賠償責任；又原告提出估價單，主張系爭車輛修復費用
      總額為1 萬4,000 元，被告就此不為爭執，而系爭車輛係
      於94年3 月31日領照，此有行車執照影本在卷供參，至98
      年8 月11日車禍受損時止，依營利事業所得稅查核準則第
      95條第6 款規定：「固定資產提列折舊採用定率遞減法者
      ，以1 年為計算單位，其使用期間未滿1 年者，按實際使
      用之月數相當於全年之比例計算之，不滿1 月者，以月計
      」之方法計算結果，系爭車輛使用時間應以4 年5 月計，
      因汽車及附加零件已有折舊，應將折舊部分予以扣除；本
      院依行政院所頒固定資產耐用年數表及固定資產折舊率之
      規定，小客車之耐用年數為5 年，依定率遞減法每年折舊
      千分之369 ，則原告請求修理費中零件部分為8,513 元【
      計算式：4,725 元＋3,515 元＋273 元＝8,513 元】，依
      上開標準計算之折舊額為7,371 元【計算式：第1 年折舊
      額：8,513 元×0.369 ＝3,141 元；第2 年折舊額：（
      8,513 元－3,141 元）×0.369 ＝1,982 元；第3 年折舊
      額：（8,513 元－3,141 元－1,982 元）×0.369 ＝
      1,251 元；第4 年折舊額：（8,513 元－3,141 元－
      1,982 元－1,251 元）×0.369 ＝789 元；第5 年折舊額
      ：（8,513 元－3,141 元－1,982 元－1,251 元－789 元
      ）×0.369 ×5/12＝208 元；3,141 元＋1,982 元＋
      1,251 元＋789 元＋208 元＝7,371 元】，扣除折舊額後
      ，原告所得請求之零件費用為1,142 元【計算式：8,513
      元－7,371 元＝1,142 元】，加上不應折舊之鈑烤費用
      5,487 元【計算式：1,487 元＋4,000 元＝5,487 元】，
      則原告所得請求之損害賠償金額合計6,629 元【計算式：
      1,142 元+5,487元＝6,629 元】。
（三）綜上，被告就本件車禍之發生，應負侵權行為之損害賠償
      責任，從而，原告依侵權行為之法律關係，請求被告給付
      6,629 元及自本案言詞辯論終結日之翌日即98年12月2 日
      起至清償日止，按週年利率百分之5 計算之利息，為有理
      由，應予准許；逾此部分之請求，洵屬無據，應予駁回。
五、本件係關於請求給付金錢之訴訟，標的金額在10萬元以下，
    適用民事訴訟法所定小額訴訟程序，本院既為被告敗訴之判
    決，即應依民事訴訟法第436 條之20規定，就原告勝訴部分
    ，依職權宣告假執行。
六、本件訴訟費用1,000 元，應由被告負擔2 分之1 即500 元，
    餘由原告負擔。
中    華    民    國    98    年    12    月    15    日
                  基隆簡易庭法  官  邰婉玲
以上正本係照原本作成。
如對本判決上訴，須於判決送達後20日內，向本院提出上訴狀，
上訴於本院合議庭，並按他造當事人之人數附具繕本。
當事人之上訴，非以判決違背法令為理由不得為之，上訴狀應記
載上訴理由，表明下列各款事項：
（一）原判決所違背之法令及其具體內容。
（二）依訴訟資料可認為原判決有違背法令之具體事實。
中    華    民    國    98    年    12    月    15    日
                            書記官  王毓嫻


司法院資訊處製作；財團法人民間司法改革基金會備份。
